臺灣屏東地方法院民事判決
　　　　　　　　　　　　　　　　　　110年度簡上字第99號
上　訴　人　黎志忠　

被 上訴 人　陳瑞山　

上列當事人間請求損害賠償事件，上訴人對於中華民國110 年7
月29日本院潮州簡易庭110 年度潮簡字第336 號第一審判決提起
上訴，本院於110 年12月22日言詞辯論終結，判決如下：
    主      文
原判決關於命上訴人給付超過新臺幣1 萬5,000 元本息部分，及
該部分假執行宣告之裁判均廢棄。
上開廢棄部分，被上訴人在第一審之訴駁回。
其餘上訴駁回。
第二審訴訟費用由上訴人負擔2分之1，餘由被上訴人負擔。
    事實及理由
一、被上訴人於原審起訴主張：兩造為鄰居，上訴人於民國109
    年1 月18日上午8 時許，將其車輛停放於屏東縣○○鄉里○
    路000 號伊房屋( 下稱系爭房屋) 前，以便接送其母就醫，
    適伊父陳要勤在系爭房屋3 樓陽台清洗房屋，不慎將污水潑
    灑至上訴人車輛，詎上訴人竟心生不滿，而公然以「幹你娘
    機掰」、「你媽雞巴」及「你要吃屎了」等語( 均為客家話
    ) 辱罵伊及陳要勤，足以貶損伊之人格及社會評價而侵害伊
    之名譽權。依民法第184 條第1 項前段及第195 條第1 項前
    段規定，伊得請求被告加計法定遲延利息賠償慰撫金新臺幣
    （下同）16萬元等情，並聲明：上訴人應給付被上訴人16萬
    元，及自起訴狀繕本送達翌日起至清償日止，按週年利率百
    分之5 計算之利息。
二、上訴人則以：伊患有憂鬱症與情緒障礙，並因照顧伊母親而
    長期睡眠不良，本件乃陳要勤先潑水至伊車輛，伊始出言罵
    人，難謂伊有何過錯，且被上訴人請求賠償慰撫金16萬元，
    其數額亦屬過高等語，資為抗辯，並聲明：被上訴人之訴駁
    回。
三、原審判決：㈠上訴人應給付被上訴人3 萬元，及自110 年1
    月22日起至清償日止，按週年利率百分之5 計算之利息；㈡
    被上訴人其餘之訴駁回，並就被上訴人勝訴部分依職權宣告
    假執行，暨准上訴人預供擔保免為假執行。上訴人就其敗訴
    部分聲明不服，提起上訴，其上訴意旨略以：伊車輛之車頂
    、引擎蓋、後擋風玻璃，均遭汙水潑濺，伊見狀大聲呼喊「
    我人在下面」，但陳要勤毫無回應，伊因此生氣而辱罵陳要
    勤，被上訴人稍後才從巷道對面走來，伊不記得是否有出言
    罵被上訴人，且當時伊母親正在車上，並因此受到驚嚇，伊
    才會罵人。原審未審酌上開情形，判決伊賠償3 萬元，遠高
    於刑案判處之罰金6,000 元，其金額過高，應予酌減等語，
    於本院聲明：㈠原判決不利於上訴人部分廢棄。㈡上開廢棄
    部分，被上訴人在第一審之訴駁回。被上訴人則以：伊父陳
    要勤於109 年農曆過年前大掃除，於系爭房屋3 樓清洗窗戶
    及地板時，有往下方查看是否有車輛，其不慎將水潑濺至上
    訴人之車輛，並非出於故意，且依監視器畫面及伊現場所見
    ，上訴人之車輛並未搭載其母，該車輛之外觀及功能亦均未
    受損，至上訴人雖稱其患有憂鬱症云云，然此尚無從正當化
    其行為以阻卻違法等語，資為抗辯，並聲明：上訴駁回。
四、本件爭點為：㈠上訴人有無不法侵害上訴人之名譽權？㈡原
    審判決上訴人應賠償被上訴人慰撫金3 萬元，是否過高？茲
    論述如下：
  ㈠上訴人有無不法侵害上訴人之名譽權：
  ⒈按因故意或過失，不法侵害他人之權利者，負損害賠償責任
    。不法侵害他人之身體、健康、名譽或自由者，被害人雖非
    財產上之損害，亦得請求賠償相當之金額。其名譽被侵害者
    ，並得請求回復名譽之適當處分。民法第184 條第1 項前段
    及第195 條第1 項分別定有明文。
  ⒉經查，被上訴人主張上訴人於109 年1 月18日上午8 時許，
    將其車輛停放於系爭房屋前，以便接送其母就醫，適被上訴
    人之父陳要勤在系爭房屋3 樓陽臺清洗房屋，不慎將污水潑
    灑至上訴人之車輛，上訴人因此心生不滿，公然以「幹你娘
    機掰」、「你媽雞巴」及「你要吃屎了」等語( 均為客家話
    ) 辱罵被上訴人及陳要勤等節，有依監視器畫面製作之譯文
    在卷可憑( 見警卷第23至25頁) 。又上訴人對被上訴人及陳
    要勤所犯公然侮辱罪，業經本院刑事簡易庭以110 年度簡字
    第38號判處罰金6,000 元，如易服勞役，以1,000 元折算1
    日，上訴人不服提起上訴，復經本院刑事合議庭以110 年度
    簡上字第79號駁回其上訴，而告確定，有上開刑事確定判決
    在卷可稽，並經本院調閱110 年度簡字第38號刑事案件偵、
    審卷宗查明無訛，堪信為實在。細繹前揭譯文內容，上訴人
    乃以「幹你娘機掰」、「你要吃屎了」各1 次辱罵被上訴人
    ，其另對陳要勤辱罵「幹你娘機掰」2 次、「你媽雞巴」1
    次( 均客家話) ，則與被上訴人無涉。上訴人辯稱：伊不記
    得是否有罵被上訴人云云，不足以否定上開侵權之事實。前
    揭言詞足使被上訴人受辱，並貶損其人格與社會評價，堪認
    已對被上訴人之名譽造成損害，自屬故意不法侵害被上訴人
    名譽之侵權行為，則依首揭規定，被上訴人請求上訴人賠償
    非財產上之損害，於法洵屬有據。
  ㈡原審判決上訴人應賠償被上訴人慰撫金3 萬元，是否過高：
  ⒈按名譽權被侵害者，關於非財產上之損害，加害人雖亦負賠
    償責任，但以相當之金額為限，所謂相當，自應以實際加害
    情形與其名譽影響是否重大，及被害者之身分地位與加害人
    經濟狀況等關係定之。慰藉( 撫) 金之賠償須以人格權遭遇
    侵害，使精神上受痛苦為必要，其核給之標準因與財產上損
    害之計算不同，然非不可斟酌雙方身分資力與加害程度，及
    其他各種情形核定相當之數額（最高法51年台上字第223 號
    判例意旨可資參照）。
  ⒉查上訴人在不特定人得以共見共聞之處所，對被上訴人辱罵
    「幹你娘機掰」、「你要吃屎了」各1 次( 均客家話) ，貶
    損被上訴人之人格及社會評價，堪認被上訴人因此受有精神
    上之痛苦，其自得請求上訴人賠償慰撫金。又上訴人之學歷
    為高職畢業，目前無業，109 年所得僅2 萬6,918 元，名下
    有房屋及土地共7 筆，並有103 年出廠之汽車1 輛，其因罹
    患雙相情緒障礙症，自109 年12月22日起至醫院門診追蹤治
    療，並於110 年5 月10日憂鬱症發作( 中度) ；被上訴人之
    學歷為二專畢業，職業為警察，月收入約6 萬元，109 年所
    得共109 萬7,553 元，名下有房屋、土地各1 筆及90年出廠
    之汽車1 輛，並有少量股票等情，業據兩造陳明在卷，並有
    佑青醫院診斷證明書、稅務電子閘門財產所得調件明細表在
    卷可憑。本院審酌上訴人侮辱被上訴人之手段、被上訴人名
    譽受損之程度，暨前述兩造之身分、地位及經濟能力等一切
    情狀，認被上訴人請求上訴人賠償之金額以1 萬5,000 元為
    相當，超過部分，應予剔除。
五、綜上所述，本件被上訴人依侵權行為法律關係，請求上訴人
    給付其1 萬5,000 元，及自起訴狀繕本送達翌日（即110 年
    1 月22日）起至清償日止，按週年利率百分之5 計算之利息
    ，為有理由，應予准許。超過部分，非有理由，應予駁回。
    原審判決上訴人應給付3 萬元本息，關於命上訴人給付超過
    1 萬5,000 元本息部分，及該部分假執行之宣告，暨准上訴
    人預供擔保免為假執行，均有未洽。上訴意旨就此部分指摘
    原判決不當，求予廢棄改判，為有理由，應由本院將原判決
    關此部分廢棄，改判如主文第2 項所示。至上開應予准許部
    分，原審為被上訴人勝訴之判決，並依職權宣告假執行，暨
    准上訴人預供擔保免為假執行，核無不合，上訴論旨指摘原
    判決此部分不當，求予廢棄改判，為無理由，應予駁回。
六、據上論結，本件上訴為一部有理由，一部無理由，依民事訴
    訟法第436 條之1 第3 項、第450 條、第449 條第1 項、第
    79條，判決如主文。
中    華    民    國  111     年    1      月   12    日
                  民事第二庭     審判長法  官  凃春生
                                       法  官  李珮妤
                                       法  官  薛全晉
正本係照原本作成。
本判決不得上訴。
中    華    民    國   111    年    1     月    13    日
                                       書記官  王鏡瑜